【裁判字號】    98,易,619
【裁判日期】    980429
【裁判案由】    詐欺
【裁判全文】
臺灣臺北地方法院刑事判決        九十八年度易字第六一九號
公  訴  人  臺灣臺北地方法院檢察署檢察官
被      告  丁○○
上列被告因詐欺案件，經檢察官提起公訴（九十八年度偵字第二
七八七號號），及移送併辦（臺灣新竹地方法院檢察署九十八年
度偵字第二二○一號、臺灣桃園地方法院檢察署九十八年度偵字
第六四九七號），本院判決如下：
    主  文
丁○○幫助意圖為自己不法之所有，以詐術使人將本人之物交付
，處有期徒刑伍月，如易科罰金，以新臺幣壹仟元折算壹日。
    事  實
一、丁○○預見提供己有金融機構帳戶之存摺、金融卡及密碼，
    有遭他人利用作為詐騙工具之可能，竟仍不違其本意，基於
    幫助詐欺取財之未必故意，於民國九十七年十一月下旬某日
    ，在不詳地點，將其於同年八月七日某時許，在安泰商業銀
    行竹北簡易分行所開設帳號00000000000000
    000號帳戶之存摺及金融卡（含密碼），交付真實姓名年
    籍不詳之成年人使用，該成年人意圖為自己不法之所有，在
    雅虎奇摩拍賣網站，刊登虛偽拍賣腳踏車、衛生紙、筆記型
    電腦、手機等訊息，戊○○、乙○○、甲○○、丙○○（下
    稱戊○○等四人）各於九十七年十一月四、五日，在臺北市
    萬華區○○街二十一巷三之三號等住處上網，分見該等訊息
    後出價競標，該成年人再以電子郵件向戊○○等四人佯稱業
    已標得欲競標之商品，使戊○○等四人均陷於錯誤，誤認業
    已標得商品，而依該成年人之指示，轉帳新臺幣（下同）七
    千七百八十元至一萬五千元不等之價金，至丁○○前揭帳戶
    內，嗣戊○○等四人轉帳後並未收到所標得之商品，始知受
    騙，報警循線查知上情（各被害人、競標時間及地點、得標
    商品、匯款時間及地點、匯款金額均詳如附表所示）。
二、案經臺北市政府警察局萬華分局報請臺灣臺北地方法院檢察
    署檢察官偵查起訴，及移送併案審理。
    理  由
壹、按被告以外之人於審判外之言詞或書面陳述，除法律有規定
    者外，不得作為證據，刑事訴訟法第一百五十九條第一項固
    有明文；惟被告以外之人於審判外之陳述，雖不符刑事訴訟
    法第一百五十九條之一至第一百五十九條之四之規定，而經
    當事人於審判程序同意作為證據，法院審酌該言詞陳述或書
    面陳述作成時之情況，認為適當者，亦得為證據。當事人、
    代理人或辯護人於法院調查證據時，知有第一百五十九條第
    一項不得為證據之情形，而未於言詞辯論終結前聲明異議者
    ，視為有前項之同意，同法第一百五十九條之五亦有明文。
    證人即被害人戊○○等四人於警詢中之證述，雖俱屬被告以
    外之人於審判外之陳述，然當事人於審判程序對於上開證據
    方法之證據能力並未爭執，本院審酌前開證人於審判外之言
    詞陳述於作成時之情況，並無違法不當或證明力明顯過低之
    瑕疵，認前揭證據方法，適為本案之證據；至其餘資以認定
    本案犯罪事實之非供述證據（詳後述），亦查無違反法定程
    序取得之情形，依同法第一百五十八條之四反面規定，洵具
    證據能力，合先敘明。
貳、實體方面：
一、訊據被告丁○○固坦認於上揭時地申辦系爭帳戶使用，惟矢
    口否認有何幫助詐欺取財犯行，辯稱：伊將系爭帳戶之存摺
    及金融卡併置於機車置物箱，而於九十七年十一月底失竊，
    因密碼記載在金融卡上，可能因此遭人盜用云云。經查：
  (一)系爭帳戶為被告所開設，並領用存摺及金融卡一節，為被告
    自承不諱（見本院卷第十一頁反面），並有安泰商業銀行竹
    北簡易分行九十七年十二月十六日（九七）安竹簡字第○九
    七○○○○五七○號函檢送之系爭帳戶開戶資料及存提紀錄
    表在卷可稽（見臺灣臺北地方法院檢察署九十八年度偵字第
    二七八七號偵查卷第十三頁至第十八頁），此部分事實應堪
    認定。
  (二)被害人戊○○等四人因遭詐騙，而於附表所示之時地轉帳至
    系爭帳戶一情，亦據證人戊○○等四人於警詢中指證綦詳（
    見同上第二七八七號偵查卷第十頁至第十一頁、臺灣桃園地
    方法院檢察署九十八年度偵字第六四九七號偵查卷第二十八
    頁至第二十九頁、第三十一頁至第三十三頁、第二十三頁至
    第二十四頁），並有戊○○、乙○○提出之存摺內頁影本、
    乙○○提出之臺新銀行自動櫃員機交易明細表、戊○○、丙○○提出之網路拍賣、電子郵件等相關資料、系爭帳戶客戶
    存提紀錄查詢表附卷足憑（見同上第二七八七號偵查卷第十
    二頁、第十九頁至第二十頁、第三十三頁、同上第六四九七
    號偵查卷第二十五頁、第三十頁、第二十六頁至第二十七頁
    、第三十六頁），足認系爭帳戶確供真實姓名年籍不詳之成
    年人向戊○○等四人詐騙財物之用，至屬灼然。
  (三)被告固辯稱：系爭帳戶之存摺及金融卡係併置於機車置物箱
    遭竊，因密碼記載於金融卡上，可能因此遭人盜用云云。惟
    ：
    1.金融機構帳戶，事關存戶個人財產權益之保障，與存戶之
      存摺、金融卡及密碼結合，其專屬性、私密性更形提高，
      若落入不明人士手中，極易被利用為取贓之犯罪工具，是
      一般人均有妥為保管以防止他人任意使用之認識，而密碼
      乃係避免金融卡遭人冒用之重要機制，一般而言，帳戶所
      有人為避免密碼及金融卡同遭他人取得、利用，均知應將
      金融卡與其密碼分別保存，或者將密碼牢記心中，而不在
      任何物體上標示或記載，以免徒增帳戶款項遭人持金融卡
      併同輕易得知之密碼而盜領存款或冒用，而現今機車失竊
      之事時有所聞，機車置物箱亦極易遭撬開，一般人自不會
      將貴重物品存放於機車置物箱內，被告為心智正常之成年
      人，對上情當無不知之理，且被告自承：伊於系爭帳戶開
      戶當天，即將金融卡變更密碼，並將之與系爭帳戶之存摺
      分開保管等語（見本院卷第十一頁反面），堪認被告對於
      系爭帳戶之管理使用，甚為謹慎小心，況被告於偵查中及
      本院審理時，對於系爭帳戶金融卡之密碼均能清楚記憶，
      立即應答（見同上第二七八七號偵查卷第二十九頁、本院
      卷第十一頁反面），何有將密碼記載在金融卡上，並於九
      十七年十月二十八日最後一次提領款項後，反將之與系爭
      帳戶之存摺一併置於極易遭竊之機車置物箱，徒增失竊風
      險之必要？又豈有在其發覺失竊前，系爭帳戶即遭人冒用
      ，時間如此巧合？
    2.矧詐欺正犯係為避免自金融機構帳戶之來源回溯追查其身
      分，而使用他人金融機構帳戶供被害人匯款及取贓，其對
      於金融機構帳戶所有人發現存摺及金融卡遺失或遭竊時，
      會向警方報案，並向金融機構辦理掛失止付，當知之甚稔
      ，其既有意利用他人帳戶作為詐騙工具，當無選擇一隨時
      可能遭真正存款戶掛失而無法使用之帳戶之可能，輔以現
      今社會上，確實存有不少為貪圖小利而出售自己帳戶供他
      人使用之人，是詐欺正犯僅需支付少許金錢，即可取得可
      完全操控而無虞遭掛失風險之他人帳戶，實無明知係他人
      所遺失或遭竊之金融機構帳戶，仍以之供作詐得款項匯入
      之用之必要，否則，若在其尚未施詐前，或行騙後未及提
      領該帳戶內之贓款前，該帳戶即遭掛失，豈非無法遂其詐
      財之目的，是詐欺正犯絕無將涉及詐騙成否之關鍵置於如
      此不確定境地之可能。查被害人戊○○等四人，於附表所
      示之時間匯款後，旋即遭人以金融卡分次提領殆盡（其中
      六元為手續費），此有系爭帳戶客戶存提紀錄表在卷可佐
      （見同上第二七八七號偵查卷第十七頁至第十八頁），若
      非系爭帳戶為詐欺正犯所能掌控，無虞遭帳戶所有人提領
      或掛失，詐欺正犯焉能順利密集分次提領詐欺贓款？益徵
      被告辯稱：系爭帳戶之存摺及金融卡（含密碼）係失竊云
      云，要屬虛偽不實。
  (四)又一般國人向金融機構開設帳戶，並無任何法令限制，若係
    用於存提款之正當用途，大可光明正大自行申請使用，而帳
    戶之用途係用來存提款項，一旦有人以他人帳戶做不明使用
    ，依一般常識認知，極易判斷乃係該隱身幕後之使用人基於
    使用別人之帳戶，存提款情形可不易遭人循線追查之考慮而
    為，自可產生與不法犯罪目的相關之合理懷疑，且依一般稍
    具知識之人，對於日常生活常見之不法之徒，利用他人帳戶
    以掩人耳目進行之不法行為中，最常見者不外乎詐騙他人錢
    財，而以帳戶作為犯罪工具，是存摺、金融卡及密碼等乃係
    個人重要物件，一般人自不會任意交由他人保管，被告竟將
    系爭帳戶之存摺、金融卡及重要之提款密碼，均交予來路不
    明人士使用，極可能遭其作為詐取財物之工具，衡情應有所
    預見，猶將之交付他人使用，顯有容認犯罪事實發生之本意
    ，亦堪認定。
  (五)綜上所述，被告辯解，顯係事後卸責之詞，委不足取。本案
    事證明確，被告幫助詐欺取財犯行，堪以認定，應予依法論
    科。
二、按刑法上之幫助犯，係對於犯罪與正犯有共同之認識，而以
    幫助之意思，對於正犯資以助力，而未參與實施犯罪之行為
    者而言（最高法院八十八年度臺上字第一二七○號判決參照
    ）。被告基於幫助詐欺取財之未必故意，提供系爭帳戶之存
    摺、金融卡及密碼予前開真實姓名年籍不詳之成年人，該成
    年人以詐術向被害人騙取財物，並無證據證明被告有參與詐
    欺取財犯行之構成要件行為，故核被告所為，係犯刑法第三
    十條第一項前段、第三百三十九條第一項幫助詐欺取財罪。
    又被告僅以一幫助行為，雖正犯為四次詐欺行為，就被告而
    言，僅有一次犯罪行為，僅成立一幫助犯之罪（最高法院九
    十六年度臺非字第二四五號判決參照）。起訴書犯罪事實欄
    雖未就被害人乙○○、甲○○、丙○○遭詐欺部分（即臺灣
    新竹地方法院檢察署九十八年度偵字第二二○一號、臺灣桃
    園地方法院檢察署九十八年度偵字第六四九七號移送併辦意
    旨書犯罪事實欄所載內容）予以敘明，惟該部分與已敘明部
    分，屬同一幫助詐欺取財犯行，為同一案件，自為起訴效力
    所及，本院應併予審理。被告幫助該成年人犯前開罪名，爰
    依刑法第三十條第二項規定，按正犯之刑減輕之。爰審酌被
    告提供帳戶予詐欺者使用，助長詐欺犯罪，擾亂金融交易秩
    序，實為社會層出不窮詐財事件發生之根源，並使犯罪之追
    查趨於複雜，其犯後猶飾詞圖卸，未見悔意，及其犯罪之目
    的、手段、智識程度、生活狀況、被害人所受之損害等一切
    情狀，認檢察官具體求處有期徒刑五月，要與被告罪刑相當
    ，爰依公訴人之具體求刑對被告量處如主文所示之刑，並諭
    知易科罰金之折算標準。
據上論斷，應依刑事訴訟法第二百九十九條第一項前段，刑法第
三十條第一項前段、第二項、第三百三十九條第一項、第四十一
條第一項前段，刑法施行法第一條之一第一項、第二項前段，判
決如主文。
本案經檢察官楊冀華到庭執行職務
中    華    民    國  九十八  年    四    月  二十九  日
                          臺灣臺北地方法院刑事第七庭
                              審判長法  官  高偉文
                                    法  官  林勇如
                                    法  官  孫萍萍
以上正本證明與原本無異。
如不服本判決，應於收受送達後十日內向本院提出上訴書狀，並
應敘述具體理由；其未敘述上訴理由者，應於上訴期間屆滿後二
十日內向本院補提理由書（均須按他造當事人之人數附繕）「切
勿逕送上級法院」。
                                    書記官  林義盛
中    華    民    國  九十八  年    四    月  二十九  日
附錄本案論罪科刑法條：
刑法第三百三十九條
意圖為自己或第三人不法之所有，以詐術使人將本人或第三人之
物交付者，處五年以下有期徒刑、拘役或科或併科一千元以下罰
金。
以前項方法得財產上不法之利益或使第三人得之者，亦同。
前二項之未遂犯罰之。


司法院資訊處製作；財團法人民間司法改革基金會備份。
